【裁判字號】    99,訴,1547
【裁判日期】    991104
【裁判案由】    公司法
【裁判全文】
臺北高等行政法院裁定
                                      99年度訴字第1547號
聲  請  人
即  原  告  太平洋流通投資股份有限公司
法定代理人  ○○○
訴訟代理人  趙相文  律師
            黃心賢  律師
參  加  人  丙○○
訴訟代理人  孔繁琦  律師
            鄧為元  律師
上列聲請人因與被告經濟部間公司法事件，對於丙○○之參加訴
訟聲請駁回，本院裁定如下：
    主  文
參加駁回。
參加訴訟費用由參加人負擔。
    理  由
一、按「行政法院認其他行政機關有輔助一造之必要者，得命其
    參加訴訟。前項行政機關或有利害關係之第三人亦得聲請參
    加。」行政訴訟法第44條定有明文，本條所稱有利害關係之
    第三人，解釋上以第三人就兩造之訴訟具有法律上之利害關
    係為限，蓋如第三人僅有事實上、經濟上或文化上之利害關
    係，而無法律上利害關係，即准其參加訴訟，則由於得參加
    訴訟之第三人範圍過廣，反有害於訴訟之進行，是應解為此
    之利害關係，應以法律上利害關係為限。又該第三人如未具
    何等法律上之利害關係，當事人對於第三人之輔助參加，得
    聲請法院駁回，行政訴訟法第48條準用民事訴訟法第60條第
    1項前段定有明文。
二、聲請意旨略以：
    參加人主張其為○○○建設股份有限公司( 下稱○○公司)
    及其關係企業( 下稱○○集團) 總裁，亦為○○○百貨股份
    有限公司( 下稱太百公司) 創辦人。民國( 下同)89 年、90
    年間，太設集團財務發生困難，參加人、太設集團遂於90年
    底、91年初委任○○○、○○○、○○○等人，協助解決太
    設集團財務問題。原告在91年9 月21日，公司章程所定資本
    總額為新臺幣( 下同)1000 萬元，全數以面額發行，共100
    萬股，分別為○○○登記持有60萬股( 此部分為參加人信託
    登記予○○○) 、○○公司登記持有40萬股。詎依臺灣高等
    法院○年度○字第○號刑事判決之認定，○○○、○○○、
    ○○○、○○○、○○○等人製作不實增資、修正章程之股
    東會、董事會議事錄。○○百貨股份有限公司及其關係企業
    （下稱○○集團），向對原告無任何持股，然於民國（下同
    ）91年間，○○集團秘密對原告增資，登記持有原告逾99%
    股權，因而掌控原告從屬公司即○○○○○百貨股份有限公
    司（下稱○○公司）經營權迄今。惟○○集團前述增資，實
    係透過○○○、○○○、○○○、○○○、○○○等人製作
    不實增資、修正章程之股東會、董事會議事錄而為等情。則
    本件被告核准原告增資、修正章程變更登記，及後續以錯誤
    事實為基礎所為核准之相關登記，所涉既為原告增資、修正
    章程、董監改選（派）等事項，其登記撤銷與否，自攸關參
    加人60% 原告信託股權之權益，參加人就本件自有法律上利
    害關係，為此聲請准予參加人輔助被告參加訴訟云云。惟查
    ，參加人與○○○間就○○公司於91年9 月21日決議增資前
    之60% 股權並無信託或其他法律關係，參加人對於本件除不
    具有任何法律上利害關係外，亦無任何事實上利害關係；況
    本件訴訟標的為被告撤銷原告公司登記事項之行政處分，無
    論本件訴訟結果如何，均不影響參加人上開所謂股權信託關
    係，參加人於本件毫無利害關係可言。參加人聲請參加訴訟
    ，於法不合，請求裁定駁回參加人之參加。
三、經查，原告前申請經被告以91年11月13日經授商字第091014
    61610 號函核准增資、修正章程及董事解任等變更登記，嗣
    臺灣高等法院○年度○字第○號刑事判決，以原告91年9 月
    21日股東臨時會及董事會議事錄，因○○○共同行使從事業
    務之人明知為不實之事項，而登載於其業務上所作成之文書
    ，足生損害於他人，判決有罪且不得上訴確定。臺灣高等法
    院檢察署爰依公司法第9 條第4 項規定，以98年12月31日檢
    紀盈字第0980000964號函將上情通知被告，被告遂以99年2
    月3 日經授商字第09901000210 號函撤銷91年11月13日經授
    商字第09101461610 號函核准增資、修正章程變更登記及後
    續相關登記，是本件之爭點在於被告撤銷核准原告增資、修
    正章程變更登記及後續相關登記之合法性，不涉及參加人股
    權是否信託予○○○之股東身分及相關權益問題。本件參加
    人雖曾任原告法人股東○○公司代表人，然其所稱原告與被
    告間之訴訟結果所受影響者，僅係經濟上或其他事實上之利
    益而已，難謂參加人就本件原告與被告間撤銷核准增資、修
    正章程變更登記及後續相關登記所生之上開訴訟，有法律上
    之利害關係，核諸前開說明，參加人聲請參加訴訟顯非法之
    所許，應予駁回。
四、依行政訴訟法第104 條、民事訴訟法第95條、第78條，裁定
    如主文。
中    華    民    國    99    年    11    月    4     日
              臺北高等行政法院第二庭
                              審判長法  官  徐瑞晃
                                    法  官  蕭忠仁
                                    法  官  蔡紹良
上為正本係照原本作成。
如不服本裁定，應於送達後10日內向本院提出抗告狀（須按他造
人數附繕本）。
中    華    民    國    99    年    11    月    4     日
                                    書記官  李依穎

司法院資訊處製作；財團法人民間司法改革基金會備份。
